臺灣高雄地方法院刑事裁定　　　　　　　96年度聲字第1089號
聲　請　人　臺灣高雄地方法院檢察署檢察官
受　刑　人　甲○○
上列聲請人因受刑人數罪併罰，有二裁判以上，聲請定其應執行
之刑，本院裁定如下：
    主  文
甲○○所犯如附表所示之罪，應執行有期徒刑伍月，如易科罰金
，以銀元佰元即新台幣玖佰元折算壹日。
    理  由
一、聲請意旨略以：受刑人甲○○前因公共危險、贓物等案件，
    先後各經判處如附表所示之刑確定，依刑法第53條、第51條
    第5 款規定，應定其應執行之刑，爰依刑事訴訟法第477 條
    第1 項聲請裁定等語。
二、查被告於前開行為後，刑法第41條、第51條業經總統於94年
    2 月2 日修正公布，並依刑法施行法第10條之1 規定自95年
    7 月1 日施行。另於95年6 月14日公布刑法施行法第1 條之
    1 ，除變更刑法分則編所定罰金貨幣單位為新臺幣外，並分
    別提高罰金數額為3 倍或30倍。職是，本件自應就被告行為
    前、後相關法律有修正者，依前揭規定加以比較適用。茲說
    明如下：
  (一)按刑法第2 條第1 項規定：「行為後法律有變更者，適用行
    為時之法律。但行為後之法律有利於行為人者，適用最有利
    於行為人之法律」。依刑法第51條定應執行刑時，「裁判確
    定前犯數罪，其中一罪在新法施行前者，亦同（即亦應為新
    舊法比較）。」最高法院95年5 月23日第8 次刑事庭會議決
    議可資參照。本件被告於裁判確定前犯數罪，且俱為95年7
    月1 日之前犯之，修正前刑法第51條規定：「數罪併罰，分
    別宣告其罪之刑，依左列各款定其應執行者：」其中第5 款
    規定：「宣告多數有期徒刑者，於各刑中之最長期以上，各
    刑合併之刑期以下，定其刑期。但不得逾二十年」，然修正
    後刑法第51條第5 款則規定：「宣告多數有期徒刑者，於各
    刑中之最長期以上，各刑合併之刑期以下，定其刑期。但不
    得逾三十年」。經比較之結果，修正後刑法第51條第5 款因
    延長有期徒刑執行之上限，對行為人較屬不利，故依刑法第
    2 條第1 項前段規定，仍應依修正前刑法第51條第5 款定其
    應執行之刑，方屬允當。
  (二)次者，定執行刑之立法意旨，一方面為執行刑之便利，他方
    面係為受刑人之利益，倘若被告先後犯甲、乙兩罪，均得易
    科罰金，而其中一罪因行為在民國82年2 月5 日罰金罰鍰提
    高標準條例修正公布前，則定其執行刑為有期徒刑6 月以下
    ，如得易科罰金，應擇有利受刑人之折算標準，即依修正前
    罰金罰鍰提高標準條例第2 條第1 項之規定，以30元折算1
    日，最高法院84年度台非字第452 號判決意旨可資參照。另
    佐以刑法施行法第3 條之1 第3 項規定「於94年1 月7 日刑
    41條第1 項得易科罰金之規定者，適用90年1 月4 日修正之
    刑法第41條第2 項規定」，亦明文規定係採舊法即最有利於
    行為人法、以決定易科罰金之標準。是觀諸修正前刑法第41
    條第1 項前段原規定：「犯最重本刑為5 年以下有期徒刑以
    下之刑之罪，而受6 個月以下有期徒刑或拘役之宣告，因身
    體、教育、職業、家庭之關係或其他正當事由，執行顯有困
    難者，得以1 元以上3 元以下折算一日，易科罰金」，且被
    告行為時之易科罰金折算標準，依修正前罰金罰鍰提高標準
    條例第2 條前段（現已刪除）之規定，本係就其原定數額提
    高為100 倍折算1 日，故被告行為時之易科罰金折算標準乃
    以銀元3 百元折算1 日，經折算後應以新臺幣9 百元折算為
    1 日。惟修正後刑法第41條第1 項前段則改以：「犯最重本
    刑為5 年以下有期徒刑以下之刑之罪，而受6 個月以下有期
    徒刑或拘役之宣告者，得以新臺幣1 千元、2 千元或3 千元
    折算一日，易科罰金。」，乃就易科罰金折算標準予以提高
    。從而比較修正前、後所定易科罰金折算標準，當以修正前
    規定較有利於被告。揆諸前揭說明，被告先後所犯2 罪依其
    判決所諭知易科罰金之折算標準雖有不同，然既由本院依法
    合併裁定其應執行之刑，為免發生執行標準有所歧異及法律
    割裂適用之疑義，仍認應以最有利於行為人之標準、即依修
    正前刑法第41條第1 項前段規定，逕予諭知本件易科罰金之
    折算標準為當。
三、經查：受刑人甲○○前因涉如附表所示之罪，經本院分別判
    處如附表所示之刑，均已分別確定在案。茲檢察官聲請定其
    應執行之刑，業經本院審核結果，認其聲請為正當，乃定其
    應執行有期徒刑5 月為適當，並依修正前刑法第41條第1 項
    前段、第2 項規定併予諭知易科罰金之折算標準。
四、依刑事訴訟法第477 條第1 項、刑法第2 條第1 項前段、第
    53條，修正前刑法第41條第1 項前段、第2 項、第51條第5
    款，現行法規所定貨幣單位折算新臺幣條例第2 條，裁定如
    主文。
中　　華　　民　　國　　96 　　年　　3　  月  　30  　日
                  刑事第四庭 法  官 陳明呈
以上正本證明與原本無異。
如不服本裁定，應於收受送達後5 日內向本院提出抗告狀。
中　　華　　民　　國　　96　　年　　4 　　月　　3 　　日
 　　　　　　　　　　　　　　書記官 林明忠
附表：
┌─┬─────┬───┬────┬─────────┬─────────┬─┐
│罪│宣　      │犯　罪│偵　　查│最　後　事　實　審│　確　定　判　決　│備│
│　│　　      │日　期│年　　度├─┬───┬───┼─┬───┬───┤　│
│　│告     　 │　　　│　及　　│法│案　號│判決日│法│案　號│確定日│　│
│　│　　      ├───┤　　　　│　├───┤期　　│　├───┤期　　│　│
│名│刑　      │年月日│案　　號│院│年字號│年月日│院│年字號│年月日│註│
├─┼─────┼───┼────┼─┼───┼───┼─┼───┼───┼─┤
│  │          │      │        │台│　　　│　　　│台│  　　│　　　│　│
│  │有期徒刑│      │臺灣高雄│灣│      │      │灣│      │      │　│
│公│月，如易科│95年6 │地方法院│高│95年度│95年7 │高│95年度│95年8 │　│
│共│罰金，以│月24日│檢察署95│雄│交簡字│月26日│雄│交簡字│月17日│　│
│危│佰元折算壹│      │年度偵字│地│第1946│　　  │地│第1946│　　  │　│
│險│日        │      │第17227 │方│號    │      │方│號    │　　　│　│
│  │          │      │號      │法│　　  │      │法│      │      │  │
│  │          │      │        │院│      │      │院│      │      │  │
├─┼─────┼───┼────┼─┼───┼───┼─┼───┼───┼─┤
│  │          │      │        │台│　　　│　　　│台│  　　│　　　│　│
│  │有期徒刑│      │臺灣高雄│灣│      │      │灣│      │      │　│
│贓│月，如易科│95年8 │地方法院│高│95年度│95年10│高│95年度│96年2 │　│
│  │罰金，以新│月15日│檢察署95│雄│簡字第│月31日│雄│簡字第│月2日 │　│
│物│台幣壹仟元│      │年度偵字│地│6179號│　　  │地│6179號│　　  │　│
│  │折算壹日  │      │第21618 │方│　　  │      │方│      │　　　│　│
│  │          │      │號      │法│      │      │法│　　  │      │  │
│  │          │      │        │院│      │      │院│      │      │  │
└─┴─────┴───┴────┴─┴───┴───┴─┴───┴───┴─┘
